臺灣基隆地方法院刑事判決　　　　　　　　　　　　　九十二年度訴字第四四六號
　　公　訴　人　臺灣基隆地方法院檢察署檢察官
　　被　　　告　甲○○　男　五.
　　選任辯護人　侯傑中律師
　　　　　　　　林宇文律師
右列被告因偽造有價證券案件，經檢察官提起公訴（九十二年度偵字第一六四號），
本院判決如左︰
    主    文
甲○○無罪。
    理    由
一、公訴意旨略以：被告甲○○原係吉安水電工程行負責人，與乙○○所經營位於臺
    北市○○○路○段三二０號四樓之佳旋貿易有限公司（下稱佳旋公司）係鄰居關
    係，其竟意圖為自己不法之所有，利用乙○○外出委託其看管佳旋公司之機會，
    於民國八十八年十一月間，侵入竊得乙○○所有，以臺北銀行吉林分行為付款人
    ，帳號為000000000000號，票號為0000000號已蓋妥公司章
    之空白支票（下稱系爭支票）一紙得手，並盜蓋負責人乙○○印鑑後伺機行使。
    嗣於九十一年八月間，甲○○之友人李睿弘需款孔急，甲○○遂在新竹縣竹東鎮
    某工地內，在上揭竊得之支票上偽填發票日及面額新臺幣（下同）十萬元，完成
    發票行為後，持往基隆市○○路九十九號五一二室「祥久報關有限公司」交予不
    知情之李睿宏行使。李睿宏遂持向不知情之曹正勳調借現金，經提示不獲付款，
    始尋線查知上情。因認被告涉犯刑法第三百二十條第一項之竊盜罪嫌及同法第二
    百零一條第一項之偽造有價證券罪嫌。
二、按犯罪事實應依證據認定，無證據不得推定其犯罪事實；又不能證明被告犯罪者
    ，應諭知無罪之判決，刑事訴訟法第一百五十四條、第三百零一條第一項分別定
    有明文。又事實之認定，應憑證據，如未能發現相當證據，或證據不足以證明，
    自不能以推測或擬制之方法，為裁判基礎；且認定不利於被告之事實須依積極證
    據，苟積極證據不足為不利於被告事實之認定時，即應為有利於被告之認定；另
    認定犯罪事實所憑之證據，雖不以直接證據為限，間接證據亦包括在內，然而無
    論直接證據或間接證據，其為訴訟上之證明，須於通常一般之人均不致有所懷疑
    ，而得確信其為真實之程度者，始得據為有罪之認定，倘其證明尚未達到此一程
    度，而有合理之懷疑存在而無從使事實審法院得有罪之確信時，即應由法院為諭
    知被告無罪之判決（最高法院四十年台上字第八六號、三十年台上字第八一六號
    、七十六年台上字第四九八六號判例可資參照）。
三、本件公訴人認被告涉犯竊盜及偽造有價證券罪嫌，係以證人乙○○之證言及支票
    影本、票據掛失止付通知書、遺失票據申報書等為主要論據。訊據被告坦承系爭
    支票上發票日及金額均係由其填寫，並將系爭支票交予李睿弘之事實，然堅詞否
    認有何竊盜及偽造有價證券之犯行，辯稱：伊與乙○○本即有金錢往來，系爭支
    票係伊於八十八年間向乙○○借得，乙○○交付系爭支票時，支票上已蓋有發票
    人佳旋貿易有限公司及負責人乙○○之印章，伊未竊取及偽造系爭支票之有價證
    券等語。
四、被告坦承於系爭支票上填載發票日及發票金額，且將系爭支票交予李睿弘之事實
    ，核與證人李睿弘所證情節大致相符（見偵卷第三七頁反面），並有系爭支票影
    本、票據掛失止付通知書及遺失票據申報書在卷可憑，然上開被告之自白、證人
    之證言及書證，僅可證明被告確係於系爭支票上填載發票日及發票金額，並將系
    爭支票交予李睿弘，嗣乙○○向發票銀行以支票遺失為由，辦理掛失止付等事實
    ，然尚難據以推論系爭支票係被告所竊及系爭支票上佳旋公司負責人印章係被告
    所盜蓋之事實。且本院查：
（一）證人即佳旋公司負責人乙○○於檢察官偵查中及本院審理時雖一再證稱：平時
      將所領用之佳旋公司空白支票上先蓋好公司大章，負負人之小章則放在皮包內
      ，簽發支票時方蓋用負責人小章，前因被告與其合租臺北市○○○路○段三百
      二十號四樓之房子，所以常委請被告看店，被告即係利用看店之機會，竊取系
      爭支票，系爭支票上蓋用之小大章係佳旋公司的支票印鑑章無訛，其與被告並
      無金錢往來，被告未向其借用支票，亦未幫其簽發支票等語（見偵卷第三七頁
      反面、本院九十二年十一月十九日審判筆錄），然乙○○於所提之陳訴狀（附
      於本院審理卷第二宗）中自陳被告曾向佳旋公司調借現金四萬五千元未還，並
      提出被告調借現金之支票影本二張為憑。證人乙○○關於被告是否與其有金錢
      往來乙節，前後不一，已有瑕疪，其所為之證言已難遽信。
（二）本院將下列資料函請法務部調查局鑑定筆跡：
　１、被告提出之票據（發票人均為吉安水電工程行，負責人甲○○，付款銀行均為
  　　台北銀行南港分行，票據號碼分別為ＱＦ0000000【法務部調查局編為
　    甲類鑑定資料】、ＱＦ0000000【法務部調查局編為乙類鑑定資料】、
      ＱＦ0000000【法務部調查局編為戊類鑑定資料】）。
  ２、本院向臺北銀行吉林分行調取佳旋公司為發票人而被告主張由其代證人乙○○
      簽發之支票正本（發票人均為佳旋公司，負責人乙○○，付款銀行均為台北銀
      行吉林分行，票據號碼分別為ＣＮ0000000【法務部調查局編為丙類鑑
      定資料、ＣＮ0000000【法務部調查局編為丁類鑑定資料】。
  ３、被告當庭以橫式快、慢速度書寫「肆佰陸拾捌萬陸仟壹佰玖拾柒元正、松國機
      械五金有限公司、000000000」各十遍之字跡【法務部調查局編為己
      類鑑定資料】。
  ４、另被告提出之現金支出傳票、證人乙○○提出之房屋租賃契約、台北銀行存款
      業務往來申請書及印鑑卡原本各一份、被告國民
      局編為庚類鑑定資料】。
（三）法務部調查局鑑定結果為如下，有該局九十三年四月二十九日調科壹字第０九
      三００一七０一八０號鑑定通知書在卷可參：
　１、甲、乙、丙、丁、戊類筆跡均與己類筆跡筆劃特徵相同。
　２、有關甲、乙、丙、丁、戊類與庚類筆跡之異同，因相互間可供比對之相關筆跡
  　　過少，致無法鑑定。
（四）依法務部調查局鑑定筆跡結果，證人乙○○擔任負責人之佳旋公司支票（即前
      開丙、丁類鑑定資料）上筆跡，確與被告之筆跡筆劃特徵相符，顯見被告與證
    　人乙○○間往來相當密切，否則怎會由被告代證人乙○○簽發支票，佐以證人
      乙○○自陳被告曾向佳旋公司調借現金之情，足證被告與證人乙○○往來密切
      ，且有金錢借貸關係，是被告所辯系爭支票係向證人乙○○借得，即非全屬無
      稽。
（五）至證人即前於吉安水電工程行擔任會計之丙○○雖到庭證稱：被告擔任負責人
      之吉安水電工程行與證人乙○○間沒有金錢往來等語（見本院九十二年十一月
      十九日審判筆錄），然證人丙○○僅係公司之會計人員，依理應僅係負責公司
      記帳工作，對於公司之財務狀況與負責人即被告對外金錢借貸行為，難謂均有
      涉略，是證人丙○○之證言，亦難資為不利被告之證據。
（六）又被告雖於檢察官偵查中供稱：係要將係爭支票借給工人「大頭」，而於本院
      審理中則供稱：係要發工資給下包員工，其有關借用系爭支票之目的，前後供
      述固不一致，然認定犯罪事實應憑證據，倘無其他積極證據可證被告有竊盜及
      偽造有價證券之犯行，要難僅憑被告前後供述不一，即遽為不利被告之認定。
五、綜上各節，被告與證人乙○○間既往來密切，且曾有金錢借貸關係，則被告辯稱
    系爭支票係向證人乙○○借得，即非全然無據，而有合理可疑。此外，復查無其
    他積極證據足證被告有公訴人所指之犯行，依照首開說明，自應依法諭知無罪之
    判決。
據上論斷，應依刑事訴訟法第三百零一條第一項，判決如主文。
本案經檢察官張志明到庭執行職務。
中      華      民      國    九十三   年     六      月    九    日
                                     臺灣基隆地方法院刑事第一庭
                                         審判長法  官    邱  志  平
                                               法  官    蔡  岱  霖
                                               法  官    劉  桂  金
右正本證明與原本無異。
對於本件判決如有不服，應於收受送達後十日內，向本院提出上訴書狀，上訴於臺灣
高等法院，並按他造當事人之人數附具繕本。
                                               書記官    黃  士  元
中      華      民      國    九十三   年     六      月    十一  日
